【裁判字號】    89,上訴,78
【裁判日期】    891018
【裁判案由】    毒品危害防制條例
【裁判全文】
臺灣高等法院臺中分院刑事判決                      八十九年度上訴字第七八號
    上  訴  人  臺灣臺中地方法院檢察署檢察官
    被      告  甲○○
    指定辯護人  本院公設辯護人  乙○○
右上訴人因被告違反毒品危害防制條例案件，不服臺灣臺中地方法院八十七年度訴字
第二○一八號，中華民國八十八年二月二十五日第一審判決（起訴案號：臺灣臺中地
方法院檢察署八十七年度偵字第一五二三○號），提起上訴，本院判決如左：
      主  文
原判決撤銷。
甲○○連續販賣第二級毒品，處有期徒刑柒年肆月。扣案之甲基安非他命柒包（驗餘
淨重貳點玖壹肆捌公克）沒收銷燬，分裝袋柒個、販毒所得新臺幣貳萬仟元均沒收
，販毒所得如全部或一部不能沒收時，以其財產抵償之。
      事  實
甲○○基於販售毒品營利之概括犯意，自民國八十六年十月間起，連續六次在臺中縣
沙鹿鎮不特定地點，以每次新臺幣（下同）三千元至一萬元不等價格，向綽號「阿狗
」之不詳姓名男子，購入第二級毒品甲基安非他命後，除部分供己施用外，餘則分裝
成小包裝，自八十六年十月間起，迄八十七年七月二十一日止，在其同右鎮古月巷六
之一號住處內，以每小包一千元之價格，連續二十一次販售予丁○○施用，而牟取小
額利益。嗣於八十七年七月二十二日上午十一時三十分許，其再邀約丁○○前往其前
揭住處預備販售該毒品時，經警依不詳姓名之人報知，而在前開地點查獲，並扣得其
所有之毒品甲基安非他命七包（中包一包、小包六包，驗餘淨重共二、九一四八公克
），及供販毒所用之分裝袋七個（另吸食器一組、打火機一個、殘留甲基安非他命之
空袋十四個係甲○○施用毒品所用之物）。案經臺中縣警察局清水分局報請臺灣臺中
地方法院檢察署檢察官偵查起訴。
      理  由
一、訊據被告固坦承於前揭時地持有第二級毒品甲基安非他命無訛，然矢口否認有何
    販賣該毒品圖利之犯行，辯稱：其購買安非他命係供自己施用而已，並無販賣或
    轉讓予丁○○，扣案之安非他命係向綽號「阿狗」者購買時，已分裝好，並非其
    另行分裝，其確無販賣毒品犯行云云。惟查被告如何於前揭時地，販售甲基安非
    他命予丁○○施用之事實，業據證人丁○○於警訊、偵查及本院調查中指證明確
    ，丁○○於警訊指稱：「於八十七年七月二十二日十一時許，甲○○打電話告訴
    我有非常重要的事，要我立刻到他家，我於十一時二十分許到達甲○○家中，他
    立刻拿出一批安非他命詢問我要買多少貨，我告訴他我已經戒了，不想購買時，
    警方已經進來查獲：：：。曾於八十六年十月份起迄八十七年四月份陸續前往甲
    ○○家中購買安非他命約二十餘次，：：：每次購買數量約一至三小包不等，每
    一小包價錢為新臺幣一千元」（見偵卷第九頁反面至第十頁）；偵查中指稱：「
    從八十六年十月到八十七年四月有買，每次買一小包至三小包，價錢一千元至三
    千元，是到甲○○家中向他買安非他命，前後有二十幾次」（見偵卷第二十二頁
    ），本院八十九年七月二十五日調查中更指稱：「（八十七年七月二十二日為何
    到甲○○家﹖）是甲○○打電話給我，問我要不要到他家，到了甲○○家裡，他
    就拿安非他命給我，同時警察就來了」，「（七月二十二日甲○○是否有意賣你
    安非他命﹖）應該是，但還沒有談警察就來了」，「（前天是幾點跟他買的﹖）
    是下午的時候，到他家拿，付他一千元，拿了一小包（少許，未達一錢重）」，
    「（從何時就跟甲○○買安非他命﹖）八十六年十月起就陸陸續續購買了」「（
    七月二十二日被查獲時講的話實在嗎﹖）實在」，「（從八十七年四月到七月止
    這期間有無再跟甲○○購買安非他命﹖）有購買一次」，「（你跟他買的金額，
    最多是多少﹖最少是多少﹖）最多不超過三千元，最少是一千元」，「（每次買
    的數量有無一樣﹖）看他的決定，合理就買」，「（為何以前警察、檢察官訊問
    時，都沒有提到七月二十一日跟他買安非他命﹖）當時沒問這件事，那天也不敢
    講，因他也在現場，而且我也否認有吸食安非他命，所以就沒有講出跟他購買的
    事情」等語。其先後就購買時間、地點，購買次數、數量等細節，均屬一致，且
    衡之該證人結稱與被告認識期間，未曾與之發生衝突或金錢糾紛，而該證人因本
    件被查獲施用毒品犯行，業經送請觀察、勒戒結果，無繼續施用毒品傾向，已由
    檢察官於八十七年九月十八日為不起訴處分確定，有臺灣臺中地方法院檢察署八
    十七年度偵字第一五三三四號案卷經調閱查核屬實，又本件被告係於同時被查獲
    ，該證人顯無設詞誣陷或為取得減刑（供出毒品來源而破獲得減刑）之機會，而
    故為前開證言之必要。此外，復有扣案第二級毒品甲基安非他命七包及分裝袋七
    個可資佐證，該扣案之七包顆粒狀結晶，經本院送請憲兵司令部刑事鑑識中心依
    氣相層析質譜分析法鑑驗結果，確含有甲基安非他命成份，亦有該中心八十九年
    九月一日綱得字第一一五七八號鑑驗通知書一紙在卷可稽。按之常情，苟被告
    購入毒品僅供自己施用，其何須另為分裝成小包裝﹖足證其確有販售該毒品之行
    為；又依被告自承本件扣案之毒品，係以一萬元之價格向綽號「阿狗」者購買，
    而該毒品於經警查扣時初步秤量結果，為中包一包（毛重一、八公克）、小包六
    包（毛重二、一公克），依其重量比例，被告如以一小包一千元價格販售，其就
    前開購入份量之毒品，販售結果所得之價值約一萬一千一百餘元，故被告將販入
    之毒品除供己施用外，又分裝成小包出售，顯有圖利之意。再按證人丁○○於警
    訊及偵查中供證自八十六年十月份起至八十七年四月止，向被告購買二十餘次，
    每次一千元至三千元不等，於本院調查中證稱，自八十六年十月起至八十七年四
    月止購買二十餘次，最多不超過三千元，最少為一千元，八十七年四月至七月二
    十一日購買一次，一小包一千元等語，依罪疑惟輕原則，應認定被告確有販賣安
    非他命予丁○○二十一次（即八十六年十月至八十七年四月共二十次，八十七年
    七月二十一日一次），其中二十次每次一千元，另一次為三千元。
二、次查被告於本院八十九年七月二十五日調查中，雖供稱曾因毆傷丁○○之友人，
    而遭丁○○帶人前往其住處加以毆打，彼此間有嫌隙，丁○○或係因此而銜恨誣
    攀云云；然經質之被告卻又供稱該事係半年前之事，且其未受傷，亦未曾報案，
    則其所辯是否屬實已有可疑，況縱認其所辯為真，亦係距其與丁○○被警查獲時
    逾一年餘後之事，丁○○如何可能以警訊及偵查中之指訴，為年餘後之事報復﹖
    又本件係被告電請丁○○前往其住處，而遭查獲，被告於偵查中且自承是要和丁
    ○○一起吸食，叫丁○○前往其住處等語（見偵卷第十九頁反面），益證丁○○
    與被告間並無夙怨，丁○○更無挾怨報復之可能。至丁○○於警訊中就被查獲當
    日前往被告住處之目的，供證稱係被告主動聯絡，並詢問要買多少等語；嗣於偵
    查中改稱查獲當日係被告要提供安非他命予其吸食云云，前後所證固略有不同，
    然觀之卷附警訊及偵查筆錄，其中警訊筆錄，被告與丁○○係分別由不同之員警
    分開同時訊問製作，證人顯然較無心理壓力而能不受被告行止之影響，而偵查筆
    錄係先由檢察官於同日二十一時五分許，訊問被告，被告答稱：「只是要和他一
    起吸，叫他到我家一起吸，結果就被警察查獲」等語，次於同日二十一時十二分
    許，訊問證人丁○○，丁○○始證稱：「（甲○○說他有拿安非他命給你吸﹖）
    他有拿出來要給我吸，我說我戒掉了，我沒吸」，「究竟是他要拿給你吸，還是
    他賣給你的﹖）今天是要拿給我吸，之前都是他賣給我的」等語（見偵卷第二十
    二頁），參以丁○○於本院八十九年七月二十五日證稱因查獲當天被告在場，不
    敢講八十七年七月二十一日購買安非他命之事，且其亦否認吸食安非他命犯行，
    故未講出查獲前一日購買之事等語，足見證人於偵查中就查獲當日前往被告住處
    目的之供述，應係附和被告之說詞，自不能因之即遽認證人前後指證不一，而否
    定證人其餘證言之真實性。又丁○○於警訊及偵查中雖曾供稱「最後一次吸食安
    非他命是在八十七年四月中旬在家中吸食」，及「前案以後都沒吸過」云云；然
    徵之該證人於警訊中係先供證稱「自八十六年十月份起至八十七年四月份止」連
    續向被告購買安非他命，始另受詢問最後一次吸食時間，其為配合前面供述，而
    供稱係八十七年四月中旬在家中吸食最後一次，及至偵查中係先經訊問「何時開
    始吸安非他命」，則答以「前案以後都沒吸過」云云，其供述均係配合當次訊問
    而發，且其回答亦以自己是否涉有刑責為考量，難免有所隱諱或避就。迨本院八
    十九年七月二十五日調查時，其所涉施用毒品犯行，業經不起訴處分確定，故能
    無所顧忌，如實供證自己確於查獲前日有施用毒品安非他命，且經本院調閱臺灣
    臺中地方法院檢察署八十七年度偵字第一五三三四號丁○○所涉施用毒品案卷結
    果，丁○○於得知查獲當日所採尿液檢驗結果確呈甲基安非他命陽性反應後，已
    於偵訊時改口稱「（前案判決後，何時又再吸安﹖）五月底到七月間，在查獲地
    點吸食的」等語（見該偵卷第三十三頁反面），堪認丁○○自前案於八十六年二
    月間為警查獲後，並未即改除吸用安非他命惡習。從而亦不能以丁○○於警訊及
    偵查中就其吸食安非他命部分供述之不實，即遽爾推翻其就購買安非他命部分之
    指證。至被告雖於警訊中供稱其係自八十七年二月初開始吸食安非他命，最後一
    次是在八十七年七月二十日，並稱其安非他命均係向綽號「阿狗」之男子購得，
    共購買六次，於本院八十七年七月二十五日調查時，則供稱向「阿狗」買過三次
    云云，前後所供似有不符，且與丁○○證述開始對其購買之時間亦有出入；然徵
    之施用毒品者，通常對其所涉犯行，有加以匿飾或避就之心理傾向，此亦可由其
    所供向「阿狗」之人購買毒品次數之變化觀察得知，故被告購入安非他命毒品之
    時間，應以證人丁○○所供證，係始於八十六年十月間較為可採。綜上所述，被
    告事後否認販毒犯行，辯稱其所持毒品僅供自己施用云云，無非卸責之詞，不足
    採信。本件罪證明確，被告犯行堪予認定。
三、核被告所為，係犯毒品危害防制條例第四條第二項之販賣第二級毒品罪。其先後
    多次販賣毒品犯行，時間緊接，觸犯同一罪名，顯係基於概括犯意為之，應依連
    續犯論以一罪，並加重其刑，惟因本罪最重本刑之無期徒刑，依法不得加重，故
    僅就無期徒刑以外之刑加重。本件原審未詳予調查審究相關證據，遽為被告無罪
    之判決，自有未當，上訴意旨指摘原判決認事用法不當，請求撤銷原判決，更為
    適當之判決，核非無理由，自應由本院將原判決撤銷，另為判決。爰審酌被告前
    無犯罪前科紀錄，有臺灣高等法院被告全國前案紀錄表一紙可按，其販毒次數雖
    多，然所得尚屬有限，危害亦非至鉅，其因貪圖小利觸犯重法，原非無可憫，惟
    其事後多方狡卸，毫無悔悟，態度欠佳等一切情狀，量處如文第二項所示之刑，
    以示懲儆。至扣案之甲基安非他命七包（驗餘淨重二、九一四八公克）為查獲之
    毒品，應依同條例第十八條第一項前段，諭知沒收銷燬之。另扣案之分裝袋七個
    ，係供販毒犯罪所用之財物，而前述販毒所得款項二萬三千元（即二十次一千元
    ，一次三千元）係因犯罪所得之財物，雖未扣案，然不能證明業已滅失，均應依
    同條例第十九條第一項宣告沒收，其所得財物如全部或一部不能沒收時，以其財
    產抵償之。
據上論斷，應依刑事訴訟法第三百六十九條第一項前段、第三百六十四條、第二百九
十九條第一項前段，毒品危害防制條例第四條第二項、第十八條第一項前段、第十九
條第一項，刑法第十一條前段、第五十六條，判決如主文。
本案經檢察官丙○○到庭執行職務。
中      華      民      國    八十九    年      十      月     十八     日
                                  臺灣高等法院臺中分院刑事第六庭
                                        審判長法  官  李  文  雄
                                              法  官  龔  永  昆
                                        法  官  邱  顯  祥
右正本證明與原本無異。
如不服本判決應於收受送達後十日內向本院提出上訴書狀，其未述上訴之理由者並
得於提起上訴後十日內向本院補提理由書（均須按他造當事人之人數附繕本）。
                                              書記官  方  茂  焜
中      華      民      國    八十九    年      十      月     十九     日
                                                                        Ｃ


司法院資訊處製作；財團法人民間司法改革基金會備份。
